臺灣新北地方法院板橋簡易庭民事簡易判決
                                   110年度板簡字第2300號
原      告  林淑鈴  
被      告  陳義方  

上列當事人間請求返還租賃房屋等事件，本院於民國111年1月10
日言詞辯論終結，判決如下：
    主      文
被告應將坐落新北市○○區○○街○○○號五樓之六、五樓之七之房屋
全部遷讓返還原告。
被告應給付原告新臺幣壹拾萬捌仟元，及自民國一一０年十一月
二十四日起至遷讓第一項房屋之日止，按月給付原告新臺幣壹萬
貳仟元。 
原告其餘之訴駁回。
訴訟費用由被告負擔。
本判決原告勝訴部分得假執行。
    事實及理由
一、按訴狀送達後，原告不得將原訴變更或追加他訴。但有下列
    各款情形之一，不在此限：二、請求之基礎事實同一者。三
    、擴張或減縮應受判決事項之聲明者，民事訴訟法第255條
    第1項第2、3款定有明文，而依同法第436條第2項規定，此
    於簡易訴訟程序亦有適用。本件原告原起訴聲明請求：㈠被
    告應將坐落於新北市○○區○○街00號5樓之6之房屋全部遷讓返
    還原告，及給付租金新臺幣（下同）72,000元，並自民國11
    0年7月30日起至遷讓之日止按月賠償12,800元。㈡管理費自1
    09年6月至110年6月止，每月800元，共計9,600元。嗣於110
    年11月16日具狀更正聲明為：㈠被告應將坐落於新北市○○區○
    ○街00號5樓之6、之7之房屋（下稱系爭房屋）全部遷讓返還
    原告，及給付租金新臺幣（下同）72,000元，並自110年7月
    30日起至遷讓之日止按月賠償12,800元。㈡管理費自109年6
    月至110年6月止，每月800元，共計9,600元。再於111年1月
    10日言詞辯論期日當庭變更聲明為：被告應將系爭房屋全部
    遷讓返還原告，並給付租金12萬元，及自起訴狀繕本送達翌
    日起至遷讓房屋之日止，按月給付12,000元，此核屬基於同
    一租賃契約所為之請求，且屬減縮應受判決事項之聲明，揆
    諸首揭規定，應予准許。又本件被告經合法通知，無正當理
    由未於言詞辯論期日到場，核無民事訴訟法第386條所列各
    款情形，爰依原告之聲請，由其一造辯論而為判決。
二、原告主張：原告將系爭房屋出租與被告，當時是被告夫妻一
    起承祖，本來說好會一直住下去，所以沒有訂期限，請他們
    要終止時再跟原告說。但承租1年後，他們離婚，只剩下被
    告承租，並約定被告應於每月10日以前給付租金12,000元（
    下稱系爭租約），被告另有繳交押租金12,000元，詎料被告
    自110年2月起至110年11月23日止尚積欠10個月租金12萬元
    未繳納，並以起訴狀繕本送達翌日起作為終止租約的意思表
    示。又系爭租約已終止，被告仍繼續占有使用系爭房屋而未
    騰空返還予原告，已獲有每月租金12,000元之利益，並使原
    告受有相當於租金之損害，故併依民法第179條規定請求被
    告按月給付相當於租金之不當得利12,000元。為此，爰依租
    賃物返還請求權、系爭租約及不當得利之法律關係，提起本
    件訴訟。並聲明：被告應將系爭全部遷讓返還原告，並給付
    租金12萬元，及自起訴狀繕本送達翌日起至遷讓房屋之日止
    ，按月給付12,000元。
三、法院之判斷：
  ㈠原告主張之上開事實，業據提出系爭租約、存證信函、系爭
    房屋之房屋稅繳款證明書在卷為證，核認無訛，堪信為真。
    又被告就原告主張之前揭事實，業於相當時期受合法之通知
    ，而於言詞辯論期日不到場，亦未提出準備書狀爭執，依民
    事訴訟法第436條第2項、第280條第3項準用第1項之規定，
    視同自認，是依本院調查證據之結果，堪信原告前揭主張為
    真。
  ㈡按承租人應依約定日期，支付租金，民法第439條前段定有明
    文。另出租人非因左列情形之一，不得收回房屋：三、承租
    人積欠租金額，除擔保金抵償外，達二個月以上時。五、承
    租人違反租賃契約時；土地法第100條亦有明文。又承租人
    於租賃關係終止後，應返還租賃物，民法第455條前段亦有
    明文。本件兩造間系爭租約未定期限，並約定被告應於每月
    10日以前繳納租金12,000元，故被告於系爭租約終止前，自
    有依約定日期給付租金之義務，然被告自110年2月即未依約
    繳交租金，其所繳付押金僅足以抵償1個月租金，至遲於110
    年5月4日所遲付租金即達2月，故原告以變更後起訴狀送達
    日即110年11月23日作為終止系爭租約之意思表示，核屬有
    據。系爭租約既經原告合法終止，則原告請求被告將系爭房
    屋全部遷讓返還原告，自屬有據。
  ㈢按押租金之主要目的在擔保承租人租金之給付及租賃債務之
    履行，故租賃關係消滅後，承租人如有欠租或其他債務不履
    行時，其所交付之押租金，發生當然抵充之效力。而於抵充
    後，猶有餘額，始生返還押租金之問題（最高法院87年度台
    上字第1631號判決意旨可資參照）。而被告迄至契約終止之
    110年11月23日止，未依約給付租金已超過10月，故原告請
    求被告給付10個月租金12萬元（計算式：12000×10＝120000
    ），當屬有據。又參以原告前已收受被告繳付之押租金12,0
    00元，此經載明於系爭租約，迄今尚未歸還被告，揆諸前開
    說明，該押租金應發生當然抵充租金之效力，經以押租金12
    ,000元抵償被告所積欠租金後，被告尚積欠租金108,000元
    （計算式：000000-00000＝108000）未給付，故本件原告請
    求被告給付積欠租金108,000元，要屬可採，逾此部分之請
    求，則屬無據。
  ㈣又無權占有他人房屋，可能獲得相當於租金之利益，他人受
    有相當租金之損害，為社會通常之觀念。查被告於系爭租約
    終止後，迄今仍未將系爭房屋騰空遷讓返還予原告，核屬無
    權占有系爭房屋，且受有使用系爭房屋之利益，並致原告受
    有損害，其利益與損害均相當於系爭房屋之租金。是以，原
    告請求被告自起訴狀繕本送達翌日即110年11月24日起至遷
    讓返還房屋之日止，按月給付原告相當於租金之不當得利12
    ,000元，為有理由，應予准許。
四、綜上所述，原告依租賃物返還請求權，請求被告遷讓返還系
    爭房屋；及依系爭租約請求被告給付租金108,000元；暨依
    不當得利之法律關係，請求被告給付終止租約後至遷讓返還
    系爭房屋之日止，按月給付相當於租金之不當得利12,000元
    ，為有理由，應予准許；逾此範圍之請求，則無理由，應予
    駁回。
五、本件事證已臻明確，兩造其餘之攻擊防禦方法及所提證據，
    於判決結果不生影響，爰不一一論列，併此敘明。
六、本件原告勝訴部分係依民事訴訟法第427條第1項規定適用簡
    易訴訟程序所為被告敗訴之判決，爰依同法第436條第2項、
    第389條第1項第3款規定，依職權宣告假執行。
七、訴訟費用負擔之依據：民事訴訟法第79條。
中　　華　　民　　國　　111 　年　　1 　　月　　27　　日
                  臺灣新北地方法院板橋簡易庭
                        法  官  陳怡親
以上為正本係照原本作成。
如不服本判決，應於送達後20日內，向本院提出上訴狀並表明上
訴理由，如於本判決宣示後送達前提起上訴者，應於判決送達後
20日內補提上訴理由書（須附繕本）。
中　　華　　民　　國　　111 　年　　1 　　月　　27　　日
                        書記官  劉芷寧